臺灣桃園地方法院民事裁定
110年度監宣字第909號
聲  請  人  黃國城  

相  對  人  陳玉香  
關  係  人  黃秀宜  
上列聲請人聲請監護宣告事件，本院裁定如下：
    主  文
宣告陳玉香（女、民國00年0月0日生、身分證統一編號：Z00000
0000號）為受監護宣告人。
選定黃國城（男、民國00年0月00日生、身分證統一編號：Z0000
00000號）為受監護宣告人陳玉香之監護人。
指定黃秀宜（女、民國00年0月00日生、身分證統一編號：Z0000
00000號）為會同開具財產清冊之人。
聲請費用由受監護宣告人負擔。
    理  由
一、本件聲請意旨略以：聲請人黃國城為相對人之長子。相對人
    因小中風，致使智能認知障礙，不能為意思表示或受意思表
    示，或不能辨識其意思表示之效果。為協助相對人辦理拋棄
    繼承其弟弟遺產事宜，故提出本案之聲請。為此依民法第14
    條第1項、家事事件法第164條第1項規定，聲請本院准予對
    相對人為監護宣告，並依民法第1111條規定指定聲請人為相
    對人之監護人暨指定關係人黃秀宜為會同開具財產清冊之人
    。若本院認相對人尚未達可宣告監護之程度，則請依民法第
    14條第3 項、第15之1 條第1 項、家事事件法第177 條之規
    定為輔助宣告等語，並提出身心障礙證明、戶籍謄本、親屬
    系統表、同意書等件為證。
二、按「對於因精神障礙或其他心智缺陷，致不能為意思表示或
    受意思表示，或不能辨識其意思表示之效果者，法院得因本
    人、配偶、四親等內之親屬、最近一年有同居事實之其他親
    屬、檢察官、主管機關或社會福利機構之聲請，為監護之宣
    告。」民法第14條第1項定有明文。本件經本院以視訊方式
    於鑑定機關即衛生福利部桃園療養院鑑定醫師詹佳祥前點呼
    相對人，相對人能回答自己姓名，並稱自己現為60幾歲，但
    不記得其生日，相對人雖知道仟元紙鈔為錢但不知其價值，
    且僅能計算1＋1＝2，其餘對2＋3、6－4、10－6、10＋15均計算錯
    誤，又就所詢問題多以搖頭或回答「不知道」等語回應。鑑
    定人詹佳祥醫師對相對人心神及身體狀況初步診斷結果表示
    ：相對人有認知障礙症，日常生活需他人協助，初步判斷已
    達監護宣告程度，其餘詳如鑑定報告所載等語，有本院民國
    111年2月8日訊問筆錄附卷可稽。另參桃園療養院所出具精
    神鑑定報告結果略以：陳員診斷為失智症。目前日常生活自
    理需人協助，經濟活動力及社會性活動力明顯較常人為差。
    目前因陳員對人時地定向感缺損，記憶力不佳，對現實情境
    判斷力差，致其為意思表示、受意思表示，或辨識其意思表
    示效果之能力，達完全不能之程度，未來無回復之可能，有
    該院檢附之精神鑑定報告書在卷足按。本院審酌相對人因精
    神障礙已致不能為意思表示或受意思表示程度，聲請人聲請
    對於相對人為監護之宣告，核無不合，應予准許。
三、次按「法院為監護之宣告時，應依職權就配偶、四親等內之
    親屬、最近一年有同居事實之其他親屬、主管機關、社會福
    利機構或其他適當之人選定一人或數人為監護人，並同時指
    定會同開具財產清冊之人。」「法院為前項選定及指定前，
    得命主管機關或社會福利機構進行訪視，提出調查報告及建
    議。監護之聲請人或利害關係人亦得提出相關資料或證據，
    供法院斟酌。」「法院選定監護人時，應依受監護宣告之人
    之最佳利益，優先考量受監護宣告之人之意見，審酌一切情
    狀，並注意下列事項：㈠受監護宣告之人之身心狀態與生活
    及財產狀況。㈡受監護宣告之人與其配偶、子女或其他共同
    生活之人間之情感狀況。㈢監護人之職業、經歷、意見及其
    與受監護宣告之人之利害關係。法人為監護人時，其事業之
    種類與內容，法人及其代表人與受監護宣告之人之利害關係
    。」民法第1111條第1項、第2項、第1111條之1分別定有明
    文。
四、本院經囑請桃園市社會工作師公會對兩造及關係人進行訪視
    ，訪視評估結果略以：
    ㈠需求評估：
　　　相對人為中風患者，實訪所見，相對人具行動能力且有口
      語表現，但訪視過程中相對人對於訪員之提問均答非所問
      ，評估相對人受中風影響致無法與外界溝通互動和無法獨
      力處理事務，而有旁人代為處理行政、財務、受醫療事宜
      以及照顧生活起居之需。聲請人欲協助相對人辦理相對人
      二弟過世後之拋棄繼承手續，故提出本案之聲請。
    ㈡建議：　
　　　本案之聲請人為相對人的長子，關係人為相對人的養女，
      相對人現與聲請人、關係人、相對人養外孫同住，由聲請
      人、關係人、相對人養外孫共同照顧相對人生活起居，行
      政事務由聲請人與關係人共同主責，就醫事宜由聲請人主
      責，財務保管與處理則由關係人負責，而相對人每月所需
      之費用由相對人中低收入老人生活津貼支付。經訪視，聲
      請人具擔任監護人意願、關係人具擔任會同開具財產清冊
      之人意願。綜合評估相對人的受照顧狀況、聲請人與關係
      人的陳述未見明顯不適任之消極原因，惟仍請鈞院以相對
      人最佳利益為考量，並參酌相關事證後，予以綜合裁量之
      等語，此有桃園市社會工作師公會函附桃園市政府社會局
      社會工作科監護（輔助）宣告調查訪視報告在卷可參。
五、綜合上情，本院審酌聲請人為相對人長子，與關係人共同主
    責相對人行政事務並負責就醫事宜，聲請人亦表示有擔任監
    護人之意願，可提供相對人良好之生活照顧與保護，力能擔
    負相對人監護人之職務無疑。關係人為相對人養女，與聲請
    人共同主責相對人行政事務並負責保管相對人財務，關係人
    亦有擔任會同開具財產清冊之人意願，關係人並無明顯不適
    任之情形，故由關係人擔任會同開具財產清冊之人，應能致
    力維護相對人之權益甚明，自無不當。本院爰依前揭法律規
    定，選定聲請人為相對人之監護人，併指定關係人為會同開
    具財產清冊之人。又依民法第1113條準用同法第1099條、第
    1099條之1之規定，於監護開始時，監護人對於受監護宣告
    人之財產，應會同關係人於2個月內開具財產清冊，並陳報
    法院，於開具完成並陳報法院前，監護人對於受監護宣告人
    之財產，僅得為管理上必要之行為，附此敘明。
六、爰依家事事件法第164條第2項，裁定如主文。
中    華    民    國   111    年    5     月    31    日
                  家事法庭    法  官  林文慧
以上正本證明與原本無異。
如對本裁定抗告須於裁定送達後10日內向本院提出抗告狀，並繳
納抗告裁判費新台幣1,000 元。
中　　華　　民　　國　　111 　年　　6 　　月　　1 　　日
                              書記官  蘇珮瑄